【裁判字號】    98,消債清,168
【裁判日期】    990312
【裁判案由】    清算事件
【裁判全文】
臺灣板橋地方法院民事裁定           98年度消債清字第168號
聲  請  人  甲○○
代  理  人  李弘仁律師
上列當事人依消費者債務清理條例聲請清算事件，本院裁定如下
：
    主  文
聲請駁回。
聲請費用由聲請人負擔。
    理  由
一、按聲請更生或清算不合程式或不備其他要件者，法院應以裁
    定駁回之，但其情形可以補正者，法院應定期間先命補正，
    消費者債務清理條例第8 條定有明文。次按債務人與金融機
    構協商成立者，不得聲請更生或清算，但因不可歸責於己之
    事由，致履行顯有重大困難者，不在此限；本條例施行前，
    債務人依金融主管機關協調成立之中華民國銀行公會會員辦
    理消費金融案件無擔保債務協商機制與金融機構成立之協商
    ，準用前項之規定，消費者債務清理條例第151 條第5 項、
    第6 項分別定有明文。蓋該債務清償方案係經債務人行使程
    序選擇權而與債權人締結之債務清理契約，其即應受該契約
    之拘束，且消費者債務清理條例更生之規範目的，係在維持
    債務人基本生活之情況下，於債務人之能力範圍內盡力清償
    債務，非謂債務人得任意利用債務清理程序減輕債務，因此
    ，為避免債務人針對已成立之協商方案任意毀諾，濫用更生
    或清算之債務清理程序，須債務人於協商成立後因不可歸責
    於己之事由，致其無法履行原定清償方案，始例外得依消債
    條例聲請更生或清算。
二、本件聲請人聲請意旨略以：其積欠金融機構債務共新臺幣（
    下同）1,373,205 元，曾於消費者債務清理條例施行前，曾
    與最大債權金融機構台北富邦商業銀行協商成立，惟聲請人
    中風、配偶心血管疾病均無工作而無法有固定收入，以致毀
    諾。實因不可歸責於己之事由，致履行顯有重大困難之情事
    ，爰請求裁定准予清算等語。
三、查本件聲請人具狀聲請清算，所提資料尚有不足，前經本院
    於99年1 月5 日定期命補正，該裁定於99年1 月18日合法送
    達聲請人，有送達證書在卷足稽，惟迄本件裁定時止，聲請
    人猶未補正，顯然其怠於配合法院進行各項程序，顯已違反
    協力義務，難認有債務清理之誠意，揆諸首開說明，於法未
    合，自應駁回本件清算之聲請。
四、次查，本件聲請人於消費者債務清理條例施行前，曾依照中
    華民國銀行公會會員辦理消費金融案件無擔保債務協商機制
    ，與最大債權金融機構日盛銀行成立協商，雙方約定自95年
    12月起，分100 期，利率3.88 %，每月繳納16,408元至清償
    完畢為止，且聲請人於96年6 月毀諾等事實，業經本院函詢
    台北富邦銀行，並據該行提出95年協商議書、無擔保還款計
    畫、聲請人還款明細查詢表等影本在卷可證。是聲請人向本
    院聲請清算，自須審究其「協商成立後」是否有「不可歸責
    於己之事由致履行顯有重大困難」之情事，方為適法。然查
    ：聲請人於95年間申請協商時主張其每月收入約為2 萬元，
    此有99年1 月18日台北富邦商業銀行陳報狀卷所附收入切結
    書可稽，尚足以支付每月協商應還款16,408元，而聲請人自
    95年12月協商成立後，既能繼續依約還款7 期，至96年6 月
    始毀諾，足徵上開還款條件，仍屬聲請人可得負擔之範圍，
    況上述債務清償方案係經聲請人選擇並採為清償之方式，聲
    請人即應受該協議之拘束。縱聲請人主張因其中風而無法有
    固定收入等語，然觀諸聲請人所附97年7 月7 日土城明師中
    醫聯合診所正中字第38311315 75 號診斷說明書，僅載明聲
    請人病因為「暫時性腦部缺氧合併左上肢麻痺」，並未載明
    其對聲請人工作能力之影響程度，實無法認定聲請人有因中
    風而無法工作之情形，此外，聲請人復未舉證證明於協商還
    款期間，有何不可歸責於己之事由，是本院認聲請人所稱渠
    有履行顯有重大困難或不能履行之情事云云，並無可採，聲
    請人之逕行毀諾，堪認係有可歸責於聲請人之事由所致。
五、從而，本件聲請人已與金融機構協商成立，且並非因不可歸
    責於己之事由致履行有重大困難，則聲請人聲請清算，與消
    費者債務清理條例第151 條之規定即屬有間，其聲請清算為
    不合法，況且聲請人亦未依本院前開裁定內容予以切實補正
    ，於法亦有不合。參酌上開說明，自應駁回其本件清算之聲
    請，爰裁定如主文。
中    華    民    國    99    年    3     月    12    日
                 民事第二庭  法   官  連育群
上為正本係照原本作成
如不服本裁定，應於裁定送達後10日內，以書狀向本院提出抗告
，並繳納抗告費新臺幣1,000 元
中    華    民    國    99    年    3     月    12    日
                             書 記 官  溫婷雅

司法院資訊處製作；財團法人民間司法改革基金會備份。
